【裁判字號】    98,消債抗,319
【裁判日期】    980630
【裁判案由】    聲請更生程序
【裁判全文】
臺灣高雄地方法院民事裁定           98年度消債抗字第319號
抗  告  人  甲○○
上列抗告人因聲請更生程序事件，對於本院98年度審消債更字第
118 號裁定提起抗告，本院裁定如下：
    主  文
抗告駁回。
抗告程序費用新台幣壹仟元由抗告人負擔。
    理  由
一、抗告意旨略以：抗告人有不能清償債務情事，前已提出債權
    人清冊，以書面向最大債權金融機構元大商業銀行（原復華
    銀行）請求共同協商債務清償方案，於民國95年6 月間協商
    成立並約定每月償還新臺幣（下同）40,214元，惟因抗告人
    每月收入扣除一般生活支出後，顯無法再繼續履行原協議條
    件，而於97年2 月起毀諾。惟與銀行協商之條件，抗告人並
    無協商之空間，且抗告人97年間父母所罹疾病日趨嚴重，需
    支出龐大醫療費用，抗告人每月收入僅54,000元，扣除每月
    必要支出後，顯已無力繼續履行原協商條件，而有非可歸責
    於己之事由，爰依消費者債務清理條例第151條第5項但書之
    規定，聲請裁定准予更生，乃原審法院不察，竟以抗告人未
    提出收入及支出必要之數額、實際支出之扶養金額等文件為
    由駁回抗告人之聲請，爰依法提起本件抗告等語，並聲明：
    原裁定廢棄。
二、按債務人聲請更生時，應提出財產及收入狀況說明書及其債
    權人、債務人清冊。財產及收入狀況說明書，應表明財產目
    錄、最近五年是否從事營業活動及平均每月營業額、收入及
    必要支出之數額、原因及種類、依法應受債務人扶養之人，
    並提出證明文件，消費者債務清理條例（下稱本條例）第43
    條第1 項及第6 項分別定有明文。次按債務人依本條例第43
    條第6 項第4 款規定所表明依法應受債務人扶養之人，除應
    記載該受扶養人外，尚應記載依法應分擔該扶養義務之人數
    及債務人實際支出之扶養金額，本條例施行細則第21 條第6
    項亦有明文。又聲請更生或清算不合程式或不備其他要件者
    ，法院應以裁定駁回之，但其情形可以補正者，法院應定期
    間先命補正，消費者債務清理條例（下稱消債條例）第8 條
    定有明文。
三、抗告人雖主張其於98年1 月17日之更生聲請狀中已提出收入
    支出及受扶養權利人扶養義務分攤比例之相關證明文件，原
    審認抗告人未提出相關文件，顯有誤會，且抗告人縱未提出
    相關文件，法院亦得依職權函查各相關單位，非得逕行駁回
    更生云云。惟查抗告人更生之聲請，經原審審酌後認定所提
    出之文件顯有不足，以裁定命抗告人補提相關資料，目的除
    在就其所提出之文件判斷抗告人所主張之事實是否真實外，
    尚得藉以綜合債務人全部收入支出狀況以判斷聲請人是否確
    有不能清償債務或不能清償債務之虞，是抗告人聲請更生，
    就法院相關事證之調查自有協力義務，縱就文件之提出確有
    困難，亦應就未能提出之理由為釋明，抗告人就本院裁定命
    補之文件逕以前已提出為由而未盡其提出義務，顯乏聲請更
    生之誠意，是抗告人主張法院應依職權向主管機關調查而不
    應遽而駁回抗告人之聲請乙情，顯不足採。且原審98年2 月
    4 日裁定命補正之項目多達17項，其中包含97年至今之薪資
    證明、受扶養人朱啟仁、楊麗珠及應分擔扶養朱啟仁、楊麗
    珠、邱渝崴之義務人之財產收入資料、最新戶籍謄本、最新
    之租賃契約書、向民間債權人借貸之證明及相關約定等許多
    項目，於審酌抗告人之財務狀況時甚為重要，而抗告人聲請
    更生時均未提出相關證據，其主張更生聲請狀中已有提出相
    關證據，亦屬無據。又抗告人雖主張命其補正之裁定雖以寄
    存送達之方式送達抗告人，惟並未依法做成送達通知書黏貼
    於抗告人之住居所門前，該補正之裁定，應不生送達之效力
    。查原審於98年2 月4 日命抗告人補正之裁定，雖就戶籍地
    址無法送達，亦已於同年月9 日送達抗告人所陳報之送達代
    收地址，此有送達證書在卷可查（原審卷第99至100 頁）。
    抗告人所主張送達通知書因未黏貼於其門首而送達不合法，
    惟並未能舉證以實其說，且送達機關依法定方式為送達，為
    其職務內所應為之行為，送達機關與抗告人既無利害關係，
    自難認送達機關有故意為違背職務之行為，是抗告人前開主
    張，實難採信。
四、綜上，抗告人之抗告理由，均非可採。原審法院認抗告人聲
    請更生不合程式，經裁定命補正而未補正，從而駁回抗告人
    更生之聲請，並無違誤。抗告意旨指摘原裁定不當，求予廢
    棄，為無理由，應予駁回。
五、據上論結，本件抗告為無理由，依消費者債務清理條例第15
    條，民事訴訟法第495 條之1 第1 項、第449 條第1 項、第
    95條、第78條，裁定如主文。
中    華    民    國    98    年    6     月    30    日
                  民事第四庭  審判長法  官  林玉心
                                    法  官  楊淑珍
                                    法  官  王奕勛
正本係照原本作成。
不得再抗告。
中    華    民    國    98    年    6     月    30    日
                                書記官  王資惠


司法院資訊處製作；財團法人民間司法改革基金會備份。
